【裁判字號】    89,上訴,1406
【裁判日期】    890214
【裁判案由】    違反槍砲彈藥刀械管制條例
【裁判全文】
臺灣高等法院刑事判決                          八十九年度上訴字第一四六號
    上  訴  人
    即  被  告  丁○○
    指定辯護人  本院甲○辯護人
右上訴人因違反槍砲彈藥刀械管制條例案件，不服臺灣板橋地方法院八十八年度訴字
第四九八號，中華民國八十九年二月十四日第一審判決（起訴案號：臺灣板橋地方法
院檢察署八十七年度偵字第二五七○七號）提起上訴，本院判決如左：
    主  文
原判決關於丁○○部分撤銷。
丁○○未經許可製造可發射子彈具有殺傷力之槍枝，處有期徒刑伍年陸月，併科罰金
新臺幣拾萬元，罰金如易服勞役，以新臺幣玖佰元即銀元佰元折算壹日。
扣案之改造四五手槍壹把（含彈匣貳個，槍枝管制編號：0000000000）、
改造之左輪手槍壹把（槍枝管制編號：0000000000）、改造之子彈玖顆（
原係拾肆顆，其中伍顆因經試射鑑定而滅失）、底火壹佰零貳顆、點三八空彈殼陸顆
、火藥壹瓶（毛重二二．七二公克，淨重一八．八二公克，驗餘淨重一八．五九公克
）、不具殺傷力之子彈顆均沒收。
    事  實
一、丁○○曾有恐嚇前科（尚不合於累犯要件），明知可發射金屬或子彈具有殺傷力
    之改造槍枝及可供該槍枝使用具有殺傷力之子彈，係槍砲彈藥刀械管制條例所列
    管之槍枝及彈藥，非經主管機關或中央主管機關內政部許可，均不得製造、販賣
    及持有，竟基於改造槍枝及子彈之犯意，分別於民國（下同）八十七年八月間及
    八十七年九月間，在臺北市購入玩具槍即四五手槍一把（含彈匣二個，槍枝管制
    編號：0000000000）、玩具槍左輪手槍一把（槍枝管制編號：000
    0000000），及供玩具槍使用之子彈十七顆、點三八空彈殼六顆、火藥一
    瓶、底火一百零二個（起訴書誤載為三百零二個）等，隨後於八十七年間，在其
    臺北縣石碇鄉○○村○○路九之一號之住處，未經許可，接續將上開玩具槍即四
    五手槍一把之塑膠槍管內阻鐵去除，並將上開玩具槍即左輪手槍一把之金屬槍管
    車通，均加以改造，製造成可發射子彈具有殺傷力之槍枝；且接續將上開供玩具
    槍使用之子彈，其中之十四顆加裝直徑約六ＭＭ之鋼珠加以改造，製造成可供前
    開改造之手槍使用具有殺傷力之子彈（另三顆則未改造而不具殺傷力）。而後與
    乙○○（已經原審判決確定）共同基於販賣改造槍枝及子彈之犯意聯絡，約定由
    乙○○介紹槍彈之買家即真實姓名年籍不詳綽號「阿泰」之成年男子，以十五萬
    元之代價向丁○○購買上開具殺傷力之改造四五手槍一把（含彈匣二個）及子彈
    十七顆（改造之十四顆及另不具殺傷力之三顆），並由乙○○自該價金中抽取佣
    金一萬元，而由丁○○與乙○○於八十七年十一月十八日自丁○○之上開住處取
    出上開改造之四五手槍一把（含彈匣二個）及上開具殺傷力及不具殺傷力之子彈
    十七顆，共同於同日九時許持至臺北縣三重市○○路九十七號前等候「阿泰」前
    來交易時，而為警當場查獲，並自丁○○所駕駛車牌號碼為ＣＮ－九七０五號之
    自小客車內扣得上開改造之槍枝、子彈，致未能販賣得逞。嗣並由丁○○於同日
    十一時三十分許帶同警方至其上開住處查獲其所有上開改造之左輪手槍一把、點
    三八空彈殼六顆、火藥（毛重二二．七二公克，淨重一八．八二公克，驗餘淨重
    一八．五九公克）一瓶、底火一百零二個。
二、案經臺北縣警察局三重分局報告臺灣板橋地方法院檢察署檢察官偵查起訴。
    理  由
一、訊據上訴人即被告丁○○矢口否認有前開改造、販賣槍彈之犯行，辯稱：伊沒有
    改造及販賣槍彈，扣案之槍彈係其自文具店購入而放置家中供己觀賞，並不具殺
    傷力，且未加以改造，及伊有遭警逼供云云。
二、惟查：
（一）被告丁○○對前開其與乙○○於八十七年十一月十八日九時許，在台北縣三重
      市○○路九十七號前，為警在其所駕之自小客車內查獲改造之四五手槍一把及
      具殺傷力及不具殺傷力之子彈十七顆，而該槍彈係其所有等情，已供承在卷。
（二）被告就前開經警於同日十一時三十分帶同其回台北縣石碇鄉○○村○○路九之
      一號住處，而起獲前開改造之左輪手槍一把、點三八空彈殼六顆、火藥一瓶、
      底火一百零二個等情，亦供承在卷，雖其辯稱上開起獲之物品其已丟棄云云，
      惟查，本件所應審究者為上開左輪手槍是否屬槍砲彈藥刀械管制條例管制之槍
      枝，及是否為已經被告改造製造，如屬肯定，則縱被告事後將之丟棄，亦無卸
      於其已應成立之製造槍枝罪名，合先說明。
（三）前揭被查獲之改造之四五手槍及子彈，係被告所有，由乙○○連絡「阿泰」者
      欲以十五萬元購買，乙○○可抽佣金一萬元，而被告係與乙○○在前開時地等
      候「阿泰」前來取物，及被告改造槍枝、子彈等情，已據被告於警訊中供承在
      卷。雖被告辯稱警訊所述係出於警員刑求云云。惟查被告於八十七年十一月十
      八日入臺灣臺北看守所時之內外傷紀錄表，並未被檢查出有任何傷害情形，且
      其上並登載被告丁○○自述「我無內外傷」，有上開內外傷紀錄表一紙附卷可
      稽，此亦據看守所職員即證人謝信魁於原審到庭結證屬實，而承辦警員戊○○
      、潘自強、丙○○及廖克灌等於原審均到庭結證否認有刑求情事，又丙○○於
      本院調查中到庭結證亦陳稱無刑求情事，是已難認被告有被刑求情事。雖證人
      即被告丁○○之母陳高綢於原審法院審理時證稱「丁○○被警帶回家時，有對
      我說被刑求，但我沒有看見他有任何傷勢」等語，及被告經原審法院依職權將
      被告送法務部調查局施以測謊鑑定結果，據該局八十八年十月二十八日鑑定通
      知書以其所稱「警訊時其曾遭毆打」，經測試無情緒波動之反應，認應未說謊
      。然查鑑定結果僅可供參考，於別無其他證據佐證屬實之情形，自尚難僅據測
      謊之鑑定及被告之母之上開陳述，即認被告有受刑求情事，此外，則另無任何
      證據足證被告之警訊筆錄所供係出於刑求，而非出於自由意志，是被告所為刑
      求之抗辯，不足採信。另查被告於查獲當日經警移送檢察官偵訊時被問及「警
      訊實在否？」，被告丁○○亦供稱「實在」等語（見偵查卷第五十三頁背面）
      。又共犯乙○○於偵查中經檢察官訊問以「丁○○的槍枝是否賣給你朋友？」
      則答稱「是我打電話給丁○○，他說要用就可拿，我朋友有興趣要，我才問丁○○，我朋友叫（阿泰）」（見同上卷第五時頁背面）。據此，堪佐證被告前
      開警訊中所為販賣槍彈之自白，與事實相符，可為證據。
（四）另查扣案之改造之四五手槍一把（含彈匣二個，槍枝管制編號：000000
      0000），係仿ＣＯＬＴ廠半自動手槍製造之玩具手槍，將其塑膠槍管內阻
      鐵去除改造而成，以打擊底火（藥）引爆子彈內火藥為發射動力，機械性能良
      好；改造之左輪手槍一把（槍枝管制編號：0000000000），係仿美
      國ＳＭＩＴＨ＆ＷＥＳＳＯＮ廠轉輪手槍製造之玩具手槍，將其金屬槍管車通
      改造而成，槍管與槍身間螺絲鬆脫，導致槍管無法固定，惟將轉輪上膛時，轉
      輪上之退子軸可將槍管固定，並使其可供發射子彈，具殺傷力；子彈十七顆，
      其中三顆均係玩具槍子彈，內均具直徑約六ＭＭ之塑膠彈丸，均不具金屬彈頭
      ，不具殺傷力，其餘十四顆，均係玩具槍子彈加裝直徑約六ＭＭ之鋼珠改造而
      成，採樣五顆試射，均可擊發，均具殺傷力；底火一百零二個，均係玩具槍用
      之底火帽；點三八空彈殼六顆，均係玩具槍金屬空彈殼，此有內政部警政署刑
      事警察局八十七年十一月二十六日刑鑑字第九０二一０號鑑驗通知書附卷可證
      ；火藥（毛重二二．七二公克，淨重一八．八二公克，驗餘淨重一八．五九公
      克）一瓶，檢出有碳粉、鋁粉、硫磺、硝酸鉀、氯酸鉀等煙火類火藥成份，有
      同上刑事警察局八十七年十二月九日刑鑑字第九二０二０號、八十七年十二月
      十日刑鑑字第九０二０八號鑑驗通知書附卷可稽。查上開扣案之改造之四五手
      槍，經審酌上開鑑定結果及上開鑑驗通知書所附之槍枝殺傷力鑑驗說明（見偵
      查卷第五十七頁、第六十四頁），認客觀上應具與實驗槍枝（係塑膠材質）相
      同之殺傷力，其發射動能，均可達每平方公分二０焦耳以上，足以穿入人體皮
      肉層，而為具殺傷力之槍枝。綜上所述，本件查獲之改造之四五手槍及改造之
      左輪手槍，均屬槍砲彈藥刀械管制條例第四條第一項第一款所稱之可發射子彈
      具有殺傷力之槍枝，具殺傷力之子彈十四顆，則屬同條例所管制之子彈。
（五）被告於原審及本院雖陳稱扣案之槍彈係其自文具店購入而放置家中供己觀賞，
      並不具殺傷力云云，並提出槍枝之廣告雜誌一冊為憑。惟查本件係警員於被告
      所駕駛之自小客車內扣得上開具殺傷力之改造四五手槍及子彈，查獲之地點在
      三重市，此已足認被告所辯係在家觀賞之用，為不足採。又設若上開扣案之槍
      枝確未經被告丁○○加以改造，而係原本於買來時即具殺傷力，則顯與時下一
      般黑市之有殺傷力手槍，每把有數萬元或數十萬元之身價不符，書局或模型玩
      具槍店更不可能僅為該區區數百元或數千元之小利，而甘冒觸犯販賣有殺傷力
      槍枝之重典。況上開玩具槍即四五手槍一把之塑膠槍管內阻鐵業經去除及左輪
      手槍一把之金屬槍管業經車通，而均具殺傷力，又改造之子彈十四顆，均係玩
      具槍子彈加裝直徑約六ＭＭ之鋼珠改造而成，均可擊發，亦均具殺傷力，業如
      前述，而被告於警訊中亦供承改造槍彈，如前所述，再參之另查獲有供預備改
      造子彈之點三八空彈殼六顆、火藥一瓶、底火一百零二個，足見被告確有改造
      槍彈之犯意及犯行。至被告於警訊中雖另稱四五手槍係八十七年七月間至台南
      市向綽號「阿祥」之人以二萬元購買云云，惟查，此並無任何證據足證所述屬
      實，自無從據以為認定事實之依據，附此敘明。
（六）綜上所述，被告所為之辯解，顯係卸責之詞，不足採信。本件事證明確，被告
      犯行堪予認定。
三、被告改造前開槍枝二枝、子彈十四顆，而後與乙○○共同欲販賣其中之四五手槍
    及十四發具殺傷力之子彈給真實姓名年籍不詳綽號「阿泰」之男子，於「阿泰」
    尚未前來付款並取得槍彈之際，即為警查獲，致未能販賣得逞。核被告所為，係
    犯槍砲彈藥刀械管制條例第十一條第一項之未經許可製造可發射子彈具有殺傷力
    之槍枝罪、同條例第十二條第一項之未經許可製造子彈罪、同條例第十一條第五
    項、第一項之未經許可販賣可發射子彈具有殺傷力之槍枝未遂罪及同條例第十二
    條第五項、第一項之未經許可販賣子彈未遂罪。被告與乙○○就上開未經許可販
    賣可發射子彈具有殺傷力之槍枝未遂罪及未經許可販賣子彈未遂罪，彼此之間，
    有犯意之聯絡及行為分擔，為共同正犯。又被告丁○○與乙○○著手販賣上開槍
    彈給「阿泰」，於「阿泰」尚未前來付款並取得槍彈之際，即為警查獲，顯係已
    著手於販賣犯行之實行而不遂，為未遂犯。公訴意旨就被告與乙○○販賣上開槍
    枝及子彈十四顆部分認係既遂，尚有未洽。被告基於改造槍枝、子彈之單一決意
    ，於同一時間、地點接續改造上開四五手槍、左輪手輪手槍各一把及接續改造上
    開供玩具槍使用之子彈十四顆之行為；被告丁○○與乙○○共同基於販賣槍枝、
    子彈之單一決意，於同一時間、地點販賣上開改造之四五手槍一把（含彈匣二個
    ）及子彈十四顆未遂之行為，核屬分別以一行為同時觸犯上開未經許可製造可發
    射子彈具有殺傷力之槍枝、未經許可製造子彈；及以一行為同時觸犯上開未經許
    可販賣可發射子彈具有殺傷力之槍枝未遂及未經許可販賣子彈未遂之罪名，為想
    像競合犯，應分別從一重論以未經許可製造可發射子彈具有殺傷力之槍枝罪及未
    經許可販賣可發射子彈具有殺傷力之槍枝未遂罪，而所犯以上二罪，有方法結果
    之牽連犯關係，應從較重之未經許可製造可發射子彈具有殺傷力之槍枝罪處斷。
    公訴人就被告製造上開四五手槍一把、及子彈十四顆之犯行及未經許可販賣子彈
    未遂之犯行雖未於起訴書敘及，惟此部分與已起訴部分有想像競合犯之裁判上一
    罪關係，為起訴之效力所及，應併予審理，附此敘明。被告未經許可持有可發射
    子彈具有殺傷力之改造之四五手槍一把（含彈匣二個）及改造之左輪手槍一把、
    未經許可持有子彈十四顆之低度行為，為未經許可製造之高度行為所吸收，不另
    論罪。另查本件查獲之十七顆子彈，其中三顆經鑑定結果認不具殺傷力，故被告
    就此三顆子彈之持有及販賣行為，尚難認已構成販賣及持有子彈罪，惟因公訴意
    旨係與其餘十四顆部分以實質上一罪起訴，故此部分不另為無罪之諭知。
四、原審以被告丁○○罪證明確，而予論罪科刑，固非無見。惟查，被告製造槍枝子
    彈後，進而販賣未遂，其製造槍彈與販賣槍彈之犯行，顯有方法結果之牽連犯關
    係，應依刑法第五十五條牽連犯之規定，從一重論以製造罪，原判決認係另行起
    意販賣，而予分別論罪，自有未合，且扣案之不具殺傷力之子彈三顆，亦屬被告
    所有供預備犯罪所用之物（如後述），原判決未予沒收，又原判決漏未引用刑法
    第三十八條第一項第二款，亦欠妥適。被告上訴否認犯罪，固無足採，惟原判決
    既有可議，自應由本院將原判決有關丁○○部分撤銷改判，爰審酌被告之品行、
    智識程度、生活狀況、犯罪之動機、目的、手段、犯罪後之態度等一切情狀，量
    處如主文第二項所示之刑，並就罰金部分諭知易服勞役之折算標準。
五、另按槍砲彈藥刀械管制條例第十九條第一項雖規定：「犯第七條、第八條、第十
    條、第十一條、第十二條第一項至第三項、第十三條第一項至第三項之罪，經判
    處有期徒刑者，應於刑之執行完畢或赦免後，令入勞動場所，強制工作，其期間
    為三年。」惟查司法院大法官於八十七年十二月十八日會議作成釋字第四七一號
    解釋，其解釋文謂：「人民身體之自由應予保障，憲法第八條設有明文。限制人
    身自由之法律，其內容須符合憲法第二十三條所定要件。保安處分係對受處分人
    將來之危險性所為拘束其身體、自由等之處置，以達教化與治療之目的，為刑罰
    之補充制度。本諸法治國家保障人權之原理及刑法之保護作用，其法律規定之內
    容，應受比例原則之規範，使保安處分之宣告，與行為人所為行為之嚴重性、行
    為人所表現之危險性，及對於行為人未來行為之期待性相當。槍砲彈藥刀械管制
    條例第十九條第一項規定：『犯第七條、第八條、第十條、第十一條、第十二條
    第一項至第三項、第十三條第一項至第三項之罪，經判處有期徒刑者，應於刑之
    執行完畢或赦免後，令入勞動場所，強制工作，其期間為三年。』此項規定不問
    對行為人有無預防矯治其社會危險性之必要，一律宣付強制工作三年，限制其中
    不具社會危險性之受處分人之身體、自由部分，其所採措施與所欲達成預防矯治
    之目的及所需程度，不合憲法第二十三條所定之比例原則。犯上開條例第十九條
    所定之罪，不問對行為人有無預防矯治其社會危險性之必要，一律宣付強制工作
    三年之部分，與本解釋意旨不符，應自本解釋公布之日起不予適用。犯該條例第
    十九條第一項所列舉之罪，依個案情節符合比例原則部分，固應適用該條例宣告
    保安處分；至不符合部分而應宣告保安處分者，則仍由法院斟酌刑法第九十條第
    一項規定之要件，依職權為之，於此，自無刑法第二條第二項之適用，亦即仍有
    從新從輕原則之適用。」此解釋以保安處分之措施亦含社會隔離、拘束身體自由
    之性質，其限制人民之權利，實與刑罰同，而謂該條例第十九條第一項不問對行
    為人有無預防矯治其社會危險性之必要，一律宣付強制工作三年之部分，不合憲
    法第二十三條所定之比例原則，應自解釋公布之日起不予適用。被告丁○○未經
    許可，製造槍枝，雖為槍砲彈藥刀械管制條例第十一條第一項之罪，惟其製造之
    槍枝，係玩具手槍改造，火力並非強大，且其持有期間，從未持之另犯他罪，以
    其犯罪情節，應不具嚴重性及社會危險性，以判處有期徒刑五年六月為已足，無
    再依槍砲彈藥刀械管制條例第十九條第一項之規定，宣告應於刑之執行完畢或赦
    免後，令入勞動場所強制工作之必要。又依其犯罪之情況，亦難認合於刑法第九
    十條第一項之要件，自無宣告強制工作之必要，併此敘明。
六、扣案之改造之四五手槍一把（含彈匣二個，槍枝管制編號：000000000
    0）、改造之左輪手槍一把（槍枝管制編號：0000000000）、改造之
    子彈九顆（原係十四顆，其中五顆因經試射鑑定而滅失），係屬違禁物，均應依
    刑法第三十八條第一項第一款之規定宣告沒收。另扣案之底火一百零二顆、點三
    八空彈殼六顆、火藥一瓶（毛重二二．七二公克，淨重一八．八二公克，驗餘淨
    重一八．五九公克）、不具殺傷力之子彈三顆，係被告所有預備供改造子彈所用
    之物，均應依刑法第三十八條第一項第二款之規定宣告沒收。另查本件警方於被
    告家中所查獲之工具，依警察局檢查紀錄表及移送書均僅載稱改造槍械之工具一
    批（見偵查卷第一、七頁），被告於警訊中亦稱改造工具一批，於偵查中稱只是
    一般工具（見偵查卷第三十八頁），而贓證物清單上亦載稱改造槍械工具一批（
    見偵查卷第二十七頁），又警員丙○○於本院調查中亦不能證明究為何種工具，
    而該批工具亦業經臺灣板橋地方法院檢察署贓物庫人員於八十八年間誤以之與吸
    食器一組一起銷燬而滅失，業據該贓物庫人員梁金城於原審到庭結證明確，並有
    該贓物庫八十七年度保字第六九二七號贓證物品清單及臺灣板橋地方法院檢察署
    檢察官扣押物品處分命令各一份附卷可稽，是無從認係何種工具，且亦已不存在
    ，故無從於本件宣告沒收，併予敘明。
據上論斷，應依刑事訴訟法第三百六十九條第一項前段、第三百六十四條、第二百九
十九條第一項前段，槍砲彈藥刀械管制條例第十一條第一項、第十二條第一項、第十
一條第五項、第一項、第十二條第五項、第一項，刑法第十一條前段、第二十八條、
第五十五條、第四十二條第二項、第三十八條第一項第一款、第二款，現行法規所定
貨幣單位折算新臺幣條例第二條，判決如主文。
本案經檢察官鄭龍照到庭執行職務。
中      華      民      國    八十九    年      七      月    二十六    日
                            臺灣高等法院刑事第十四庭
                                審判長法  官  陳  祐  輔
                                      法  官  陳  國  文
                                      法  官  蔡  國  在
右正本證明與原本無異。
如不服本判決應於收受送達後十日內向本院提出上訴書狀，其未敘述上訴之理由者並
得於提起上訴後十日內向本院補提理由書（均須按他造當事人之人數附繕本）。
                                      書記官  丁  華  平
中      華      民      國    八十九    年      七      月    三十一    日
附錄：本判決論罪科刑法條全文
槍砲彈藥刀械管制條例第十一條第一項：
未經許可，製造、販賣或運輸第四條第一項第一款所稱其他可發射金屬或子彈具有殺
傷力之各式槍砲者，處五年以上有期徒刑，併科新臺幣一千萬元以下罰金。


司法院資訊處製作；財團法人民間司法改革基金會備份。
